【裁判字號】    99,上訴,647
【裁判日期】    990520
【裁判案由】    殺人
【裁判全文】
臺灣高等法院刑事判決                 99年度上訴字第647號
上  訴  人  臺灣宜蘭地方法院檢察署檢察官
上  訴  人
即  被  告  甲○○
義務辯護人  蔡樹基律師
上列上訴人因被告殺人案件，不服臺灣宜蘭地方法院98年度重訴
字第6號，中華民國99年1月6日第一審判決（起訴案號：臺灣宜
蘭地方法院檢察署98年度偵字第3193號），提起上訴，本院判決
如下：
    主  文
上訴駁回。
    事  實
一、甲○○前因違反妨害兵役治罪條例案件，經臺灣桃園地方法
    院以97年度壢簡字第2484號判決判處有期徒刑3月確定，於
    民國98年6月17日縮刑期滿執行完畢。猶不知悔改，於98年7
    月間至宜蘭縣力霸水泥廠工作，因而結識段宜玉、許曜麟等
    人。甲○○與段宜玉、許曜麟及姓名年籍不詳、綽號「寶哥
    」之人於98年7月25日22時許，至宜蘭縣冬山鄉○○路○段56
    2 號「辣媽聯誼社」內飲酒歡唱，於翌日（即26日）凌晨零
    時許，甲○○與段宜玉先後至廁所如廁，甲○○見段宜玉因
    酒醉跌倒，上前攙扶，遭段宜玉拒絕，段宜玉並對甲○○稱
    「外地來的都沒用（台語）」等語，致使甲○○心生怨懟，
    於如廁完畢後，甲○○竟基於殺人之犯意，先走至上開聯誼
    社廚房內拿取聯誼社所有之尖刀1把插在褲子口袋內，之後
    走至段宜玉所坐位置後方，於同日凌晨零時20分許，甲○○
    手持尖刀猛力往段宜玉右後背刺入，將刀拔起後，餘忿未消
    ，再以腳踹踢段宜玉，並持店內圓形公關椅丟擲段宜玉，嗣
    經許曜麟制止，甲○○始住手離去。段宜玉遭甲○○剌殺後
    ，雖經送醫急救，仍於同日凌晨2時2分許因右側背部遭銳器
    刺創而大量血胸，導致出血性休克死亡。嗣經警循線查獲，
    並扣得上開聯誼社所有之尖刀1把。
二、案經宜蘭縣政府警察局羅東分局報請臺灣宜蘭地方法院檢察
    署檢察官偵查起訴。
    理  由
壹、程序方面：
    按被告以外之人於審判外之言詞或書面陳述，除法律有規定
    者外，不得作為證據；又被告以外之人於審判外之陳述，雖
    不符合同法第159條之1至第159條之4之規定，但經當事人於
    審判程序同意作為證據，法院審酌該言詞陳述或書面陳述作
    成時之情況，認為適當者，亦得為證據。當事人、代理人或
    辯護人於法院調查證據時，知有第159條第1項不得為證據之
    情形，而未於言詞辯論終結前聲明異議者，視為有前項之同
    意，刑事訴訟法第159條第1項及第159條之5分別定有明文。
    本判決下列所引用之證據資料，均經依法踐行調查證據程序
    ，當事人於本院言詞辯論終結前亦未聲明異議，本院審酌證
    據資料製作時之情況，均無違法不當及證明力明顯過低之瑕
    疵，亦查無依法應排除其證據能力之情形，認以之作為證據
    應屬適當，皆有證據能力。
貳、實體方面：
  一訊據上訴人即被告甲○○固坦承於上揭時地持刀刺入段宜玉
    右後背之事實不諱，惟否認有殺人之故意，辯稱：伊只是要
    教訓段宜玉云云。經查：
    (一)被告坦承其於98年7月間至宜蘭縣力霸水泥廠工作，因而
      結識段宜玉、許曜麟等人。其與段宜玉、許曜麟及「寶哥
      」於98年7月25日22時許，至宜蘭縣冬山鄉○○路○段562
      號「辣媽聯誼社」內飲酒歡唱，於翌日（即26日）凌晨零
      時許，其與段宜玉先後至廁所如廁，其見段宜玉因酒醉跌
      倒，上前攙扶，遭段宜玉拒絕，段宜玉並對其稱「外地來
      的都沒用（台語）」等語，其於如廁完畢後，先走至上開
      聯誼社廚房內拿取聯誼社所有之尖刀1把插在褲子口袋內
      ，之後走至段宜玉所坐位置後方，於同日凌晨零時20分許
      ，其手持尖刀猛力往段宜玉右後背刺入，之後將刀拔起，
      再以腳踹踢段宜玉，並持店內圓形公關椅丟擲段宜玉，嗣
      經許曜麟制止後離去等情不諱，核與證人許曜麟、仝震東
      、龍祺穆、何玟慧、李金恒、何利妹、謝淑菁於警詢時、
      偵查中陳（證）述之情節相符（見98年度相字第258號卷
      第10至11頁、第12至14頁、第15至16頁、第17至19頁、第
      20 至22頁、第23至25頁、第26至28頁、第53頁、第56至
      57 頁、第59頁、第61頁、第63頁；98年度偵字第3193號
      卷第118至119頁），並有現場圖、刑案現場勘查照片、監
      視錄影帶翻拍照片、內政部警政署刑事警察局鑑驗書等在
      卷可稽（見上揭相卷第30至46頁；上揭偵卷第153頁），
      及尖刀1把扣案可佐，足認被告前開自白與事實相符，堪
      以採信。又段宜玉遭被告剌殺後，雖經送醫急救，仍於同
      日凌晨2時2分許因右側背部遭銳器刺創而大量血胸，導致
      出血性休克死亡等情，有羅東博愛醫院98年7月26日診斷
      證明書、臺灣宜蘭地方法院檢察署檢驗報告書、相驗屍體
      證明書、羅東博愛醫院急診病歷資料、段宜玉死亡相驗、
      解剖照片、相驗報告書及法務部法醫研究所（98）醫鑑字
      第0981102221號鑑定報告書各在卷可稽（見上揭相卷第至
      29頁、第68至71頁、第75頁、第78至87頁、第90至117 頁
      、第118頁；上揭偵卷第130至135頁），亦堪認定。
    (二)按行為人有無犯罪之故意，乃個人內在心理狀態，惟有從
      行為人之外在表徵及其行為時之客觀情況，依經驗法則審
      慎判斷。殺人與傷害人致死之區別，應以加害人有無殺意
      為斷，不能因與被害人素不相識，原無宿怨，即認為無殺
      人之故意（最高法院51年台上字第1291號判例意旨參照）
      。又受傷處所是否致命部位，及傷痕之多寡，輕重如何，
      僅足供認定有無殺意之參考，原不能為區別殺人與傷害致
      人死之絕對標準（最高法院19年上字第718號判例意旨參
      照）。惟被害人所受之傷害程度，固不能據為認定有無殺
      意之唯一標準，但加害人之下手情形如何，於審究犯意方
      面，仍不失為重要參考資料（最高法院20年非字第104號
      判例意旨參照）。被告雖辯稱：伊只是要教訓段宜玉云云
      。惟查：被告於原審審理時業已坦承殺人之犯行不諱，並
      稱沒有辯解等語（見原審卷第44頁）。又段宜玉全身右背
      1處銳器穿刺傷。該刺創位於兩肩胛間偏右處，傷口長3.5
      公分，於第5肋間進入右胸腔，水平方向由後往前刺入右
      上（肺）葉。途徑之深部估計15公分。造成血胸（包括50
      0gm血塊）。傷勢與刀長19公分與刀刃到刀背的2.5公分並
      不矛盾等情，有法務部法醫研究所（98）醫鑑字第098110
      2221號鑑定報告書在卷可考（見上揭偵卷第133頁、第134
      頁）。而持尖刀猛刺人體右後背，將傷及胸腔內之器官，
      造成大失血，足使人喪命，乃眾所皆知之事，被告不能諉
      為不知。被告持扣案之尖刀刺入段宜玉右後背，刺中右上
      （肺）葉，其用力甚猛，殺意甚堅。且被告拔出尖刀後，
      忿恨未消，猶以腳踹踢段宜玉，並持店內圓形公關椅丟擲
      段宜玉，經友人許曜麟制止，始住手離去，被告顯係藉殺
      人逞兇以洩恨，而非僅止於教訓傷害段宜玉，被告確有殺
      人犯意至明。
    (三)按刑事訴訟法所稱依法應於審判期日調查之證據，係指與
      事實有重要關係，在客觀上顯有調查必要性之證據而言，
      故其範圍並非漫無限制，必其證據與判斷待證事實之有無
      ，具有關聯性，得據以推翻原判決所確認之事實，而為不
      同之認定，若僅係枝節性問題，或所證明之事項已臻明瞭
      ，當事人聲請調查之證據，僅在延滯訴訟，自均欠缺其調
      查之必要性。被告雖聲請傳喚證人許耀麟欲證明其離去現
      場時有交待許耀麟叫救護車救被害人。然查，證人許耀麟
      於警詢時已明白陳稱：「（甲○○、羅小寶何時離開現場
      ？）甲○○、羅小寶何時離開我並不清楚，我當時正忙著
      請店家通知救護車到場，甲○○、羅小寶離開時並未告知
      我。」等語（見上揭相卷第11頁）；證人何玟慧於警詢時
      、偵查中（陳）亦證稱：伊報警時，被告已離開現場等語
      （見上揭相卷第19頁、第57頁）；證人謝淑菁於警詢時、
      偵查中復陳（證）稱：當時伊等忙著急救被害人、叫救護
      車，並未注意到被告是如何離開現場等語（見上揭相卷第
      27頁、第63頁背面）。證人許耀麟、何玟慧、謝淑菁所述
      互核相符。足見被告於行兇後即趁亂逃離現場，並未於離
      去現場前交待他人叫救護車甚明。且衡情，被告刺殺被害
      人後，猶餘恨未消，以腳踹踢被害人，並持椅子丟擲被害
      人，經許曜麟制止後始住手，被告於斯時焉有可能囑託他
      人叫救護車。被告於審理期日前始具狀聲請傳喚證人許曜
      麟欲證明上開與殺人犯罪構成要件事實無關且事實已臻明
      確之枝節事項，僅在延滯訴訟，欠缺調查之必要性，核無
      調查之必要，併此敘明。
    (三)綜上所述，被告上開所辯，要屬事後畏罪卸責之詞，不足
      採信。本件事證明確，被告殺人犯行，洵堪認定，應依法
      論科。
  二核被告所為，係犯刑法第271條第1項之殺人罪。又被告有事
    實欄所載犯罪前科及刑之執行情形，有本院被告前案紀錄表
    可按，其受有期徒刑之執行完畢後，5年內故意再犯本件有
    期徒刑以上之罪，為累犯，依法加重其刑（死刑、無期徒刑
    部分依法不得加重）。又量刑之輕重，係屬事實審法院得依
    職權自由裁量之事項，茍於量刑時，已依行為人之責任為基
    礎，並斟酌刑法第57條各款所列情狀，而未逾越法定範圍，
    又未濫用其職權，即不得遽指為違法。原審以被告罪證明確
    ，適用刑法第271條第1項、第47條第1項規定，並審酌被告
    因細故與被害人起爭執，即手持尖刀刺殺被害人，造成被害
    人死亡，犯罪所生之危害甚鉅。兼衡其素行、犯罪之動機、
    手段，迄今尚未與被害人家屬達成和解，及犯後態度等一切
    情狀，量處有期徒刑15年。並說明扣案之尖刀1把，係「辣
    媽聯誼社」所有之物，而扣案之藍色襯衫、黑色短褲各1件
    及黑色拖鞋1雙，僅為被告當日穿著之衣物，均不另為沒收
    之諭知。經核原審認事用法尚無不當，量刑亦屬妥適。被告
    上訴意旨否認有殺人之犯意並指摘原審量刑過重；檢察官循
    告訴人請求上訴意旨指摘原審量刑過輕；均無理由，應予駁
    回。
據上論斷，應依刑事訴訟法第368條，判決如主文。
本案經檢察官劉文水到庭執行職務。
中    華    民    國    99    年    5     月    20    日
                  刑事第七庭  審判長法  官  宋明蒼
                                    法  官  趙功恆
                                    法  官  楊智勝
以上正本證明與原本無異。
如不服本判決，應於收受送達後10日內向本院提出上訴書狀，其
未敘述上訴之理由者並得於提起上訴後10日內向本院補提理由書
（均須按他造當事人之人數附繕本）「切勿逕送上級法院」。
                                    書記官  林桂玉
中    華    民    國    99    年    5     月    21    日

司法院資訊處製作；財團法人民間司法改革基金會備份。
